【裁判字號】    98,易,487
【裁判日期】    980420
【裁判案由】    詐欺
【裁判全文】
臺灣臺中地方法院刑事判決               98年度易字第487號
公  訴  人  台灣台中地方法院檢察署檢察官
被      告  甲○○
上列被告因詐欺案件，經檢察官提起公訴（97年度偵字第23663
號）及移送併辦（97年度偵字第22785號），本院合議庭裁定由
受命法官獨任進行簡式審判程序判決如下：
    主    文
甲○○幫助意圖為自己不法之所有，以詐術使人將本人之物交付
，處拘役肆拾日，如易科罰金，以新台幣壹仟元折算壹日，緩刑
貳年。
    犯罪事實
一、甲○○預見一般人使用他人金融機構之帳戶，常與財產犯罪
    具有密切關係，可能利用他人金融機構帳戶作為取得贓款之
    工具，並掩飾不法犯行，其雖無提供帳戶幫助他人犯罪之確
    信，仍因上網交友之緣由，基於縱若有人持之犯罪亦不違背
    其本意之幫助犯意，於民國97年6月22日，將其所有合作金
    庫銀行第0000000000000號帳戶及中壢華勛郵局第000000000
    00000號帳戶之金融卡，以客運託寄之方式，由苗栗縣公館
    鄉統聯客運苗栗轉運站，寄至台中市統聯客運轉運站予自稱
    「陳志偉」之不詳姓名成年人收受，並於該不詳姓名成年人
    於翌日以電話聯絡時告知金融卡之密碼。該不詳姓名成年人
    或所屬詐欺集團成員，取得甲○○所有前開銀行及郵局帳戶
    資料後，乃意圖為自己不法之所有，而為下列詐欺取財犯行
    ：1、於97年6月30日晚上，由詐欺集團成員在網際網路交友
    網站登出交友訊息，誘使丙○○見該交友訊息與化名「夏鱈
    」之詐欺集團成員聯繫，該詐欺集團成員即向丙○○佯稱需
    確認其身分，使丙○○信以為真，陷於錯誤，持金融卡前往
    豐原三民路郵局自動櫃員機依指示操作，致其存款新台幣（
    下同）29989元於97年7月1日17時9分許，遭轉帳匯至甲○○
    所有前開銀行帳戶，旋被提領一空。2、於97年7月2日17 時
    30分許，化名「雯雯」上網與乙○○搭訕，並向乙○○佯稱
    需確認身分，使乙○○信以為真，陷於錯誤，持金融卡前往
    聯邦銀行北屯分行自動櫃員機依指示操作，致其存款12345
    元於97年7月2日20時30分許，遭轉帳匯至甲○○所有前開郵
    局帳戶，惟此筆款項因該帳戶已被列為警示帳戶，嗣由中壢
    華勛郵局匯回乙○○帳戶。
二、案經台中縣警察局豐原分局、台中市警察局第五分局分別報
    請台灣台中地方法院檢察署檢察官偵查起訴及移送併辦。
    理    由
一、本件被告甲○○所犯係死刑、無期徒刑、最輕本刑為三年以
    上有期徒刑以外之罪，其於準備程序中就被訴事實為有罪之
    陳述，經告知簡式審判程序之旨，並聽取公訴人及被告之意
    見後，本院合議庭認為適宜而裁定由受命法官獨任進行簡式
    審判程序，先予說明。
二、上揭犯罪事實，業據被告甲○○坦承不諱，並經被害人丙○○、乙○○於警詢時指述無訛，復有被告所有前開銀行及郵
    局帳戶之開戶資料、交易明細表，及被害人丙○○提出之中
    華郵政公司自動櫃員機交易明細表影本一份、被害人乙○○
    提出之聯邦銀行存摺交易資料影本，暨被告提出之交友聊天
    網頁在卷可稽，足徵被告之自白與事實相符。被告預見一般
    人使用他人金融機構之帳戶，常與財產犯罪具有密切關係，
    可能利用他人金融機構帳戶作為取得贓款之工具，並掩飾不
    法犯行，仍將其所有前開銀行及郵局帳戶之金融卡（含密碼
    ）交予不詳姓名成年人使用。該不詳姓名成年人或所屬詐欺
    集團成員嗣果據以作為詐欺取財犯罪之工具，被告自具有幫
    助該不詳姓名成年人或所屬詐欺集團成員犯詐欺取財罪之不
    確定故意。本件事證明確，被告犯行已堪認定。
三、按刑法上之故意，以行為人對於構成犯罪之事實，均有具體
    確定之認識，並有意使其發生者為確定故意，而行為人對於
    構成犯罪之事實，雖無具體確定之認識，然已預見其發生，
    而其發生不違背其本意者，則為不確定故意。又行為人基於
    幫助他人犯罪之意思，為促成他人犯罪而為犯罪構成要件以
    外之行為，為幫助犯。本件被告預見一般人使用他人金融機
    構之帳戶，常與財產犯罪具有密切關係，可能利用他人金融
    機構帳戶作為取得贓款之工具，並掩飾不法犯行，仍將其所
    有前開銀行及郵局帳戶之金融卡（含密碼），交予不詳姓名
    成年人或所屬詐欺集團成員，作為取得詐欺取財犯罪所得款
    項之工具，此既不違背其當初交付金融卡（含密碼）之本意
    ，且係參與提供詐欺取財之工具，對此犯行施以助力，為詐
    欺取財罪構成要件以外之行為，應以詐欺取財罪之幫助犯論
    之。核被告所為，係犯刑法第30條第1項前段、第339條第1
    項之幫助詐欺取財罪。被告係幫助不詳姓名成年人或所屬詐
    欺集團成員犯詐欺取財罪，為幫助犯，應依刑法第30條第2
    項規定，按正犯之刑減輕之。又被告以一提供其所有前開銀
    行及郵局帳戶金融卡（含密碼）之行為，幫助該不詳姓名成
    年人或所屬詐欺集團成員，向被害人丙○○、乙○○詐取財
    物，侵害被害人丙○○、乙○○之財產法益，觸犯數幫助詐
    欺取財罪名，為想像競合犯，應依刑法第55條規定從一重處
    斷；檢察官移送併辦即上揭2部分與起訴部分有想像競合犯
    之裁判上一罪關係，為起訴效力所及，本院應併予審究。爰
    審酌被告尚無任何前科紀錄（見卷附台灣高等法院被告前案
    紀錄表），交付其所有前開銀行及郵局帳戶之金融卡（含密
    碼）幫助詐欺取財，雖然危害社會治安，並使真正施詐者易
    於隱匿，增加查緝之困難，但其事後已坦承上情，並賠償被
    害人丙○○10000元（見本院98年4月6日審判筆錄），態度
    良好，另被害人乙○○所匯款項亦已匯回其帳戶（見本院卷
    附被害人乙○○聯邦銀行存摺交易資料），未生實際損害，
    被告非直接參與詐欺取財之實行，係因上網交友之緣由，而
    交付前開帳戶資料，非難性較低等一切情狀，處以如主文所
    示之刑，並諭知易科罰金之折算標準。末查被告未曾因故意
    犯罪受有期徒刑以上刑之宣告，且年紀尚輕，涉世不深，失
    慮欠週，因上網交友而交付前開帳戶資料，遭詐欺集團據以
    作為詐財匯款之工具，致觸犯幫助詐欺取財罪，情節尚輕，
    事後已深表悔悟，其經此次科刑，應能知所警惕，而無再犯
    之虞，本院認所宣告之刑，以暫不執行為適當，併予宣告緩
    刑二年，以啟自新。
據上論斷，應依刑事訴訟法第273條之1第1項、第299條第1項前
段，刑法第339條第1項、第30條第1項前段、第2項、第55條、第
41條第1項前段、第74條第1項第1款，刑法施行法第1條之1第1項
、第2項前段，判決如主文。
本案經檢察官陳雅瑩到庭執行職務。
中    華    民    國    98    年     4    月    20    日
                  刑事第二庭    法  官  鍾堯航
以上正本證明與原本無異。
如不服本判決應於收受判決後10日內向本院提出上訴書狀，並應
敘述具體理由；其未敘述上訴理由者，應於上訴期間屆滿後20日
內向本院補提理由書（均須按他造當事人之人數附繕本）「切勿
逕送上級法院」。
                                書記官  吳淑願
中    華    民    國    98    年     4    月    20    日
附錄本案論罪科刑法條全文
刑法第339第1項：
意圖為自己或第三人不法之所有，以詐術使人將本人或第三人之
物交付者，處五年以下有期徒刑、拘役或科或併科一千元以下罰
金。


司法院資訊處製作；財團法人民間司法改革基金會備份。
